【裁判字號】    92,交聲,637
【裁判日期】    920714
【裁判案由】    違反道路交通管理處罰條例聲明異議
【裁判全文】
臺灣臺北地方法院交通事件裁定                    九十二年度交聲字第六三七號
    異  議  人
    即受處分人  甲○○  男  五.
右列異議人即受處分人因違反道路交通管理處罰條例案件，對於台北市交通事件裁決
所中華民國九十二年四月三十日所為之處分（原處分案號：北市裁三字第裁二二─Ａ
ＸＸ○二三八四一號），聲明異議，本院裁定如左：
    主  文
異議駁回。
    理  由
一、按汽車行近行人穿越道前，應減速慢行，遇有行人穿越時，無論有無交通警察指
    揮或號誌指示，均應暫停讓行人先行通過。道路交通安全規則第一百零三條定有
    明文。汽車駕駛人，駕駛汽車，行近行人穿越道，不減速慢行或行人穿越道有行
    人穿越時，不暫停讓行人先行通過者，處新臺幣（下同）六百元以上一千八百元
    以下罰鍰。又汽車駕駛人，駕駛汽車違反道路交通安全規則，因而肇事致人受傷
    者，吊扣其駕駛執照三個月至六個月。道路交通管理處罰條例第四十八條第二款
    、第六十一條第三項亦分別定有明文。
二、本件異議人即受處分人甲○○於民國九十二年一月十日上午八時四十分許，駕駛
    安侯建築會計師事務所所有車牌號碼ＤＥ─二一二七號自用小客車，沿台北市○
    ○路○段二四四巷，由西向東行駛至設有「行人穿越道」標線之台北市○○路○
    段路口左轉時，汽車之前車頭與沿行人穿越道由西向東穿越行人穿越道之趙李瑞
    鳳發生擦撞而肇事，致趙李瑞鳳受有輕傷，經警到場處理調查結果，以受處分人
    有「１、行近行人穿越道，有行人穿越時，不暫停讓行人先行通過。２、違反道
    路交通安全規則肇事致人受傷」之情事，而掣單舉發。嗣受處分人於舉發通知單
    所載應到案日期前（九十二年四月三日）向原處分機關提出申訴，經原處分機關
    轉送原舉發單位查復及綜合有關資料審查結果，因認受處分人有上開違規行為，
    乃依道路交通管理處罰條例第四十八條第二款（贅載第一項）、第六十一條第三
    項（贅載第一款）及違反道路交通管理事件統一裁罰基準表等規定，於九十二年
    四月三十日裁處受處分人罰鍰一千二百元及吊扣駕駛執照三個月之處分。有台北
    市政府警察局舉發違反道路交通管理事件通知單（北市警交大字第ＡＸＸ○二三
    八四一號）、受處分人之汽車駕駛執照、台北市交通事件裁決所受理民眾交通違
    規（肇事案件）申訴紀錄表、台北市政府警察局交通警察大隊受理交通違規事件
    調查表、台北市○○○○○道路交通事故現場圖、台北市政府警察局交通警察大
    隊交通事故分析研判表、道路交通事故補充資料表、交通事故談話紀錄表、台北
    市政府警察局交通警察大隊九十二年四月二十三日北市警交大四字第○九二六二
    五五三三○○號函、台北市交通事件裁決所九十二年五月五日北市裁一字第○九
    二三五一○七八○○號函、台北市交通事件裁決所違反道路交通管理事件裁決書
    （北市裁三字第裁二二─ＡＸＸ○二三八四一號）等件（以上均影本）在卷可稽
    。
三、訊據受處分人坦承於右揭時、地，駕駛上開安侯建築會計師事務所名下所有車牌
    號碼ＤＥ─二一二七號自用小客車，由西向東，自台北市○○路○段行駛經設有
    「行人穿越道」標線之辛亥路五段路口左轉時，行人趙李瑞鳳跌坐於其車頭引擎
    蓋上之事實，然否認有何違規行為，辯稱：伊在上開交岔路口，擬左轉往辛亥隧
    道方向行駛，先讓直行車先行，並在斑馬線前暫停禮讓行人先行通過，未料汽車
    尚未前進時，突有一把雨傘飛至汽車之擋風玻璃，擋住伊視線，伊見狀馬上停車
    下車察看，忽見一老婦人跌坐於引擎蓋前，繼而滑落地上，伊隨即將之送往附近
    之萬芳醫院，並連絡其家人，經醫師診斷結果，並無任何撞擊、擦撞之傷害，顯
    係老婦人因天雨持傘匆匆衝穿越行人穿越道時，見雨傘飛落汽車擋風玻璃，一時
    驚慌跌倒所致云云。
四、經查：
（一）受處分人駕駛上開汽車，在前揭設有行人穿越道標線之交岔路口（即台北市○
      ○路○段、興隆路二段路口），與步行於行人穿越道之趙李瑞鳳發生擦撞一節
      ，業據證人趙李瑞鳳於本院調查中結證：「（問：今年初有無在辛亥路五段二
      十五巷口發生車禍？）有，我在綠燈行走要通過斑馬線時，大概穿越過斑馬線
      約一半，被擦撞到背後腰部、右腳。（問：當天你是否拿雨傘？）有，當天下
      雨我正撐著傘，當我被撞身體跌倒，雨傘才脫手。‧‧‧（問：撞到你的車子
      ，從何方向過來？）他從我背後撞到我，所以我才會沒有看到那部車子。‧‧
      ‧（問：當天你是被車撞跌倒或自己頭暈跌倒？）被車子擦撞才跌倒的」等語
      在卷（見本院九十二年七月七日訊問筆錄第二、三、五頁），且有台北市○○
      ○○○道路交通事故現場圖及趙李瑞鳳之交通事故談話紀錄表附卷可考。按證
      人趙李瑞鳳與受處分人素不相識，事發迄今亦未對受處分人提起過失傷害或侵
      權行為損害賠償之民、刑事訴訟，與受處分人料無對立之利害關係，衡情應無
      可能甘冒偽證刑責，故為損人不利己之虛偽證述。其在庭經具結後所陳述之上
      開證詞，較之有利害關係之受處分人辯解，自屬可信。由此，已足見受處分人
      所辯老婦人因天雨持傘匆匆衝穿越行人穿越道，見雨傘飛落汽車擋風玻璃前，
      致驚慌跌倒云云一節，應非事實。
（二）次查，趙李瑞鳳為十二年九月十五日出生之人，此經本院當庭勘驗其國民身分
      證並記明年籍資料在卷。證人事發時已近八旬高齡，當日正值下雨撐傘，當時
      行人穿越道號誌又顯示綠色燈號，自無奔跑通過之必要或可能，足信證人趙李
      瑞鳳所證：「（問：穿越斑馬線時速度如何？）我以普通的速度步行通過」一
      語（見本院九十二年七月七日訊問筆錄第四頁），應非虛妄。再者，上開肇事
      之地點，為雙向四車道之交岔路口，發生碰撞之前，行人趙李瑞鳳已由西向東
      通過辛亥路五段之中間車道分隔物，有受處分人於本院調查中當庭在台北市○
      ○○○○道路交通事故現場圖標出，且為證人趙李瑞鳳確認無訛之「擦撞位置
      」足憑（見本院九十二年七月七日訊問筆錄第三、四頁）。堪認行人趙李瑞鳳
      與汽車發生擦撞前，已通過行人穿越道至少七‧四公尺。基此，趙李瑞鳳行經
      行人穿越道之速度，既屬一般，擦撞前復至少通過行人穿越道七‧四公尺以上
      ，衡情受處分人駕駛汽車行近行人穿越道前，倘有減速慢行，或確實暫停讓行
      人先行通過，應無造成前車頭撞擊行人趙李瑞鳳後腰部之可能。益堪信原處分
      機關認定受處分人於右揭時地駕駛汽車，遇行人穿越道有行人穿越時，不暫停
      讓行人先行通過，並非無據。
（三）此外，趙李瑞鳳因與受處分人所駕駛之上開汽車發生碰撞，致腰部骨頭碎裂及
      右腳擦傷，至今仍只能以側睡減輕疼痛，有其於本院調查時結證：「‧‧‧當
      時我的腳的狀況還不錯，車禍後我腰部及右腳會痛，無法仰睡，只能側睡，車
      禍當時萬芳醫院有照Ｘ光，腰部骨頭有裂傷」等語（見本院九十二年七月七日
      訊問筆錄第四、五頁），及台北市○○○○○道路交通事故補充資料表所載「
      右腳踝擦傷，腰部疼痛」一語可稽。足認行人趙李瑞鳳確因受處分人上開「駕
      駛汽車，行近行人穿越道，不減速慢行或行人穿越道有行人穿越時，不暫停讓
      行人先行通過」之違規行為，肇事致受有腰部骨頭碎裂及右腳擦傷等傷害。受
      處分人辯稱行人趙李瑞鳳並未受有任何撞擊或擦撞所致之傷害云云一節，顯非
      事實，自認採信。
五、綜上，受處分人於前揭時、地，既有駕駛自用小客車「行近行人穿越道，行人穿
    越道有行人穿越時，不暫停讓行人先行通過」之違規行為，且因之肇事致趙李瑞
    鳳受有上開腰部骨頭碎裂及右腳擦傷等輕傷害之事實，原處分機關經轉送原舉發
    單位查復及綜合有關資料審查結果，認事證明確，依道路交通管理處罰條例第四
    十八條第二款、第六十一條第三項、及違反道路交通管理事件統一裁罰基準表等
    規定，對其裁處罰鍰一千二百元及吊扣駕駛執照三個月之處分，即無違誤。受處
    分人猶執前詞，指摘原處分不當，為無理由，應予駁回。
據上論斷，應依道路交通案件處理辦法第十九條，裁定如主文。
中    華    民     國      九十二     年      七      月      十四      日
                                      臺灣臺北地方法院交通法庭
                                          法  官  吳  秋  宏
右正本證明與原本無異。
如不服本裁定，應於送達後五日內，向本院提出抗告狀。
                                          書記官  林  碧  華
中    華    民    國      九十二      年      七      月      十四      日


司法院資訊處製作；財團法人民間司法改革基金會備份。
